【裁判字號】    98,訴,4
【裁判日期】    980916
【裁判案由】    損害賠償
【裁判全文】
臺灣高等法院高雄分院民事判決             98年度訴字第4號
原      告  乙○○
被      告  甲○○
上列當事人間因傷害案件，原告於刑事訴訟程序附帶提起民事訴
訟，請求損害賠償事件（本院98年度附民字第11號），經本院刑
事庭裁定移送，本院於民國98年9 月2 日言詞辯論終結，判決如
下︰
    主  文
被告應給付原告新臺幣貳拾萬柒仟零柒拾貳元，及自民國九十八
年二月十二日起至清償日止，按年息百分之五計算之利息。
原告其餘之訴及假執行之聲請均駁回。
訴訟費用由被告負擔二十五分之一，餘由原告負擔。
    事 實 及 理 由
一、原告主張：兩造係鄰居關係，伊於民國97年5 月19日凌晨零
    時12分許，因鞋子積存細砂，在高雄市○○區○○路244 號
    前水溝敲打清理，被告認伊係持不詳器物蓄意敲打牆壁干擾
    ，乃出面質問，雙方一言不和，被告竟持其所有水果刀刺伊
    ，致伊受有頭皮撕裂傷2 處、左前額撕裂傷、右下眼眶撕裂
    傷及左手第1 、2 手指擦傷等傷害。伊因而支付醫藥費新台
    幣（下同）7,072 元、看護費54,000元、不能工作損失738,
    928 元、所失利益3,000,000 元、精神損害1,200,000 元，
    共計5,000,000 元，爰基於侵權行為之法律關係，求為命被
    告應給付伊5,000,000 元，及自起訴狀繕本送達翌日起至清
    償日止，按年息5%計算之利息，暨聲請附條件假執行宣告之
    判決。（請求賠償衣損3,000 元部分，另以裁定駁回之。）
二、被告則以：伊雖於上開時地傷害原告，惟係原告先以木棍毆
    打伊，伊始以水果刀自衛。又依原告傷勢，應不需要僱請看
    護，且無工作損失及所失利益，其請求精神賠償亦屬過高等
    語，資為抗辯，並求為駁回原告之訴及假執行之聲請。
三、兩造不爭執及爭執事項：
甲、不爭執事項：
  (一)兩造係鄰居關係，原告前因防火牆占用土地及被告之小孩在
    其騎樓玩耍遭其斥責，而與被告及其員工發生爭執及互毆，
    雙方心存芥蒂。於97年5 月19日凌晨0 時12分許，原告因鞋
    子積存細砂，而在高雄市○○區○○路244 號前水溝敲打清
    理，被告認原告持不詳器物蓄意敲打牆壁干擾，因而出面質
    問原告，雙方一言不和，詎被告竟持其所有水果刀刺傷原告
    ，致原告受有頭皮撕裂傷2 處、左前額撕裂傷、右下眼眶撕
    裂傷及左手第1 、2 手指擦傷等傷害。
  (二)原告因上開傷害至曾外科診所就診支出醫藥費3,167 元，至
    高醫就診支出醫藥費200 元、3,425 元、280 元，共計7,07
    2 元。
  (三)被告因上開案件，經本院刑事庭以97年度上易字第1047號判
    決，以傷害罪判處有期徒刑5 月，得易科罰金確定。
乙、爭執之事項：
  (一)被告所為是否構成侵權行為？原告有無與有過失？
  (二)原告得請求賠償之金額為何？
四、被告所為是否構成侵權行為？原告有無與有過失？
  (一)原告主張其於97年5 月19日凌晨0 時12分許，原告因鞋子積
    存細砂，而在高雄市○○區○○路244 號前水溝敲打清理，
    被告認原告持不詳器物蓄意敲打牆壁干擾，因而出面質問原
    告，雙方一言不和，詎被告竟持其所有水果刀刺傷原告，致
    原告受有頭皮撕裂傷2 處、左前額撕裂傷、右下眼眶撕裂傷
    及左手第1 、2 手指擦傷等傷害之事實，此為被告所不爭執
    （本院訴字卷第14頁反面），並有原告提出高雄醫學大學附
    設中和紀念醫院（下稱高醫附設醫院）診斷證明書、照片5
    幀為證，是被告有故意傷害原告身體之行為，至為明確。
  (二)至被告抗辯系爭事故係因原告先以木棍毆打伊，伊始以水果
    刀自衛云云，惟為原告所否認，被告未舉證證明原告有先行
    毆打之情，尚難認其傷害原告係出於自衛行為。又被告雖於
    警訊中表示其面部、手部、脖子等處均有受傷云云，縱或屬
    實，此僅得證明兩造有互毆之事實，而按雙方互毆乃雙方互
    為侵權行為，與雙方行為為損害之共同原因者有別，無民法
    第217 條過失相抵原則之適用（最高法院68年台上字第967
    號判例可資參照），是互毆之雙方互為侵權行為，並無過失
    相抵原則之適用，則原告受傷係被告之傷害行為所致，並非
    兩造行為共同造成，自無民法第217 條過失相抵之適用，亦
    堪認定。
五、原告得請求賠償之金額為何？
  (一)按因故意或過失，不法侵害他人權利者，負損害賠償責任，
    民法第184 條第1 項前段定有明文。本件原告因與被告發生
    衝突，受被告持刀刺傷，已認定如前，則被告應就原告所受
    損害負賠償責任甚明。
  (二)茲就原告請求賠償之各項金額是否准許，分述如後：
  1.醫藥費部分：原告主張因被告之傷害行為，支出醫藥費7,07
    2 元，業據提出醫藥費用收據為證（本院附民卷第16頁），
    被告對此並無爭執（本院訴卷第14頁反面），堪信為真實，
    則原告此部分請求自堪採取。
  2.看護費用部分：原告主張其受傷後生活需人照顧，看護費每
    日1,200 元，看護期間1 個半月，乃請求54,000元云云。惟
    經函查高醫附設醫院，據覆：「該員因多處撕裂傷於本院急
    診求診，處置結束亦安排門診追蹤，惟該員於97年5 月19日
    求診後即無繼續於本院追蹤，殊難斷言其後續狀況，……若
    僅由急診病歷解讀，應無大礙且無長期照護之需要」；又再
    函查曾外科醫院，則覆：「受傷治療期間，言語、行為、思
    考、走路、生活自理無礙，惟書寫不便，其他並無不正常」
    ，此有高醫附設醫院98年6 月18日高醫附行字第0980002010
    號函、曾外科醫院98年6 月29日診斷證明書可憑（本院訴卷
    第56、73頁）。由此可知原告受傷治療期間，言語、行為、
    思考、走路、生活自理均屬無礙，是其日常生活應可自我照
    護，並無僱請看護之必要，其縱有書寫不便情事，亦非看護
    之照顧工作，是以原告向被告請求賠償看護費，難認有據。
  3.不能工作損失部分：原告主張其原受客戶委託標買動產，標
    買價金60,000,000元，其可獲得利潤3%即1,800,000 元，又
    受客戶委託標買不動產，因被告之傷害而無法前去標買，亦
    受有利潤損失，以上僅請求738,928 元，另受客戶葳賀企業
    社委託於97年6 月至大陸地區○○○路電視媒體事業簽訂合
    作契約，完成簽約後，報酬可得3,000,000 元，其因受傷無
    法承接，損失3,000,000 元云云，固據提出購買意向書、委
    託契約書、委託承攬處理承諾書、購買承諾書、委託契約書
    、商業合作契約書、永茂旅行社股份有限公司信用卡訂購單
    、護照為據（本院附民卷第17至32頁），惟為被告所否認。
    就原告受客戶委託標買動產、不動產，因未能承接而損失73
    8,928 元部分，原告未能舉證其未能承接係因受傷所致，尚
    難遽採。又就原告受託至大陸地區簽訂合作契約，因受傷取
    消而損失3,000,000 元部分，雖證人即葳賀企業社經理林明
    輝到庭證稱：因原告受傷，其傷口復原及精神狀況不佳，而
    取消合作等語（本院訴卷第61至63頁），然原告受傷治療期
    間，其言語、行為、思考、走路、生活自理，均屬無礙，僅
    書寫不便而已，有曾外科醫院98年6 月29日診斷證明書可按
    ，業如前述，且其書寫不便，並非完全無法書寫，則原告應
    無不能從事上開標買動產及不動產、簽訂契約等工作甚明。
    至原告雖與其客戶葳賀企業社取消合作，然原告所受傷害並
    無達不能工作情事，其與客戶取消合作，自不能請求被告賠
    償此部分損失。是原告請求被告賠償其利潤損失738,928 元
    及所失報酬收入3,000,000 元一節，即不足取。
  4.精神慰撫金部分：原告因被告行為受有頭皮撕裂傷2 處、左
    前額撕裂傷、右下眼眶撕裂傷及左手第1 、2 手指擦傷等傷
    害，精神所受痛苦自深。查原告為大專畢業，職業為代書，
    年收入約2,000,000 元，名下有汽車2 輛；被告為國中畢業
    ，職業為機車修理，月收入約2 萬餘元，名下有土地4 筆、
    房屋1 筆、汽車1 輛等情，業經兩造陳明在卷（本院訴卷第
    15頁反面），並有稅務電子閘門財產所得調件明細表附卷可
    憑（本院訴卷證物袋），此為兩造所不爭，爰審酌兩造之身
    分地位、經濟狀況、所受之傷害等一切情狀，認被上訴人所
    請求之慰撫金200,000 元，尚為適當，應予准許，超過此部
    分之請求，自不足採。
  (三)據上，被上訴人之請求應為207,072 元（7,072 ＋200,000
    ＝207,072） ，逾此範圍之請求，尚屬無據。
六、綜上所述，原告基於侵權行為之法律關係，請求被告給付
    207,072 元，及自起訴狀繕本送達翌日即98年2 月12日起至
    清償日止，按年息5%計算之利息部分，為有理由，應予准許
    。至逾此部分之請求，為無理由，應予駁回。本判決所命給
    付之金額未逾1,500,000 元，被告不得上訴第三審，經判決
    後，業已確定，自無宣告假執行之必要，至原告敗訴部分，
    其假執行之聲請因訴之駁回而失所附麗，併予駁回。又本件
    事證已臻明確，兩造其餘攻擊防禦方法及舉證，核與判決結
    果不生影響，爰不予論述，附此敘明。
據上論結：本件原告之訴為一部有理由，一部無理由，依民事訴
訟法第79條，判決如主文。
中    華    民    國    98    年    9     月    16    日
                            民事第五庭
                                審判長法官  蔡明宛
                                法      官  曾錦昌
                                法      官  魏式璧
以上正本證明與原本無異。
被告不得上訴。
原告如對本判決上訴，須於判決送達後20日內向本院提出上訴狀
，其未表明上訴理由者，應於上訴後20日內向本院提出上訴理由
書（均須按他造當事人之人數附繕本）。上訴時應提出委任律師
或具有律師資格之人之委任狀，並依附註條文規定辦理。
中    華    民    國    98    年    9     月    16    日
                                書  記  官  林明威
附註：
民事訴訟法第466 條之1 ：對於第二審判決上訴，上訴人應委任
律師為訴訟代理人，但上訴人或其法定代理人具有律師資格者，
不在此限。
上訴人之配偶、三親等內之血親、二親等內之姻親，或上訴人為
法人、中央或地方機關時，其所屬專任人員具有律師資格並經法
院認適當者，亦得為第三審訴訟代理人。第1 項但書及第2 項情
形，應於提起上訴或委任時釋明之。


司法院資訊處製作；財團法人民間司法改革基金會備份。
